臺灣臺北地方法院刑事判決　　　　　　　96年度易字第1733號
公　訴　人　臺灣臺北地方法院檢察署檢察官
被　　　告　甲○○
上列被告因竊盜案件，經檢察官提起公訴（96年度偵字第5858號
），本院判決如下：
    主  文
甲○○竊盜，處有期徒刑捌月；減為有期徒刑肆月，如易科罰金
，以新台幣壹仟元折算壹日。
    事  實
一、甲○○前因竊盜案件，經本院67年度易字第7779號判處有期
    徒刑1年，上訴後經臺灣高等法院68年度上易字第657號判決
    上訴駁回確定在案，於民國69年7 月17日執行完畢（未構成
    累犯），平日無業，以接受臺北市政府社會局安排寄養子女
    （即寄養家庭）為收入來源，於95年12月12日上午6 時27分
    許，在台北捷運公司木柵線大安站搭乘列車送寄養子女前往
    萬芳醫院搭乘校車時，竟意圖為自己不法之所有，趁車廂內
    乘客乙○○疲倦沉睡疏於注意之際，於當日上午6 時40分許
    ，該列車行駛至萬芳醫院站時，徒手竊取乙○○所有放置右
    腳旁之黑色手提行李包1個（內含西裝、襯衫、背心各1件、
    大衛杜夫牌香菸2 條）後，攜帶該黑色手提行李下車出站，
    送寄養子女上校車後，再搭乘捷運返回住處。嗣經乙○○發
    覺後報警處理，始循線查悉上情。
二、案經乙○○訴由臺北市政府警察局文山第二分局報告臺灣臺
    北地方法院檢察署檢察官偵查起訴。
    理  由
一、本件被告甲○○對於檢察官起訴書證據清單所提人證、物證
    之證據能力均不加以爭執，則該等證據自有證據能力，合先
    敘明。
二、訊據被告固坦承確曾於上開時、地將乙○○所有該黑色手提
    行李包攜出捷運站返家等情，惟矢口否認有何竊盜之犯行，
    辯稱：伊為寄養家庭，於當日上午6 時許陪同寄養小孩自臺
    北捷運公司木柵線大安站搭乘捷運，準備將寄養小孩帶至萬
    芳醫院站搭乘校車，於搭乘捷運途中，有一再興中學女學生
    問伊：「伯伯，這個行李是不是你的？」伊回答：「不是」
    後，該女學生即將該行李放在地上，待捷運行駛至萬芳醫院
    站時，伊即攜帶該行李出萬芳醫院站，送寄養小孩在該處搭
    乘校車準備前往實踐國中後，即搭乘捷運返回大安站返家，
    再請伊準備上班之妻子將該皮包送回臺北捷運公司市政府站
    ，顯見伊並無竊盜之犯意云云。
三、經查：
  (一)證人即被害人乙○○，業於偵訊時結證稱：「（問：事發經
    過？）（答：我是當天約在早上6 點在民權西路站坐上淡水
    線，在臺北車站轉板南線到忠孝復興站轉木柵線，預計在萬
    芳醫院站下，當時我把我的包包放在我的右腳邊，我坐第一
    列車廂的第一個位子靠門邊，我當時在車上睡著了，等到我
    聽到廣播要下車時，就沒有看到我的包包，我身旁有二個學
    生告訴我，男同學跟我說我的包包在旁邊，往女學生座位的
    方向指，但我沒有看到，女同學告訴我說有一個穿橘色衣服
    的人拿我的包包在萬芳醫院站下車，這時車門已經關上，我
    就跟二位同學繼續坐捷運，我在下一站下車，二位同學繼續
    坐。當時在萬芳醫院站時約有3、4人下車，下車前車上約有
    6、7人。）... （問：你有無向捷運站詢問有無人拾獲包包
    ？）（答：有，我去萬芳醫院站問，捷運站站長說沒有人拿
    去，當時捷運站站長及服務人員都在。後來站長請捷運警察
    過來，跟我一起看監視器畫面，我一眼就看到被告手上拿的
    是我的包包，後來就去作筆錄。）... （問：包包如何找到
    ？）（答：警察跟我說是被告的太太當天把包包交回捷運市
    政府站，但被告把二條香菸拿下，後來警察通知我去拿香菸
    跟包包，但少了幾包煙。）」（偵卷第31、32頁），核與其
    在警詢時供稱之情節均相符（偵卷第12、13頁），並繪有現
    場位置圖在卷可證（偵卷第33頁），而被害人所簽收之贓物
    認領保管單中（偵卷第13頁），亦載明大衛杜夫牌香菸中，
    其中1條僅剩7包。綜此，顯見被告所拿走之系爭手提包，確
    為被害人所有，且事後所取回之皮包，其中大衛杜夫牌香菸
    少了3 包；又被害人在被告搭乘捷運至萬芳醫院之路程中，
    既自始至終均在車廂內，且車內僅有少數人，被告即無可能
    因找尋不到失主而將該手提包帶走之情況。另被害人當時既
    在車廂內睡著，則被告聲請不知名之再興中學學生作證，證
    明：如果該手提包是被害人所有，被害人就應制止被告等情
    ，即無必要，附此敘明。
  (二)由臺北捷運公司所提供監視器翻拍照片（偵卷第14-17 頁）
    ，顯示被告進入大安站時手上並未攜有任何物品，其後離開
    萬芳醫院站時即攜帶被害人所有之上開手提包。而被告亦於
    警詢、偵訊時自承當日請其妻子將該手提包交回臺北捷運公
    司市政府捷運站時，並未將其中2 條大衛杜夫牌香菸一併交
    回，其後經員警曉喻後，始交回少了3包之2條大衛杜夫牌香
    菸（偵卷第4、5、6、23、29 頁）。綜此，被告既在捷運車
    廂內將他人所有手提包予以攜出返家後，且事後請其妻子將
    該手提包交回臺北捷運公司市政府捷運站時，並未將其中2
    條大衛杜夫牌香菸予以一併交回，被告有意圖為自己不法所
    有之竊盜犯意甚明。
  (三)綜上所述，由證人乙○○之證稱、被告之供稱，以及監視器
    翻拍照片、現場位置圖及贓物認領保管單等證物，足證被告
    確有竊盜之犯行甚明，被告所辯無非係卸責之詞，不足採信
    。是本件事證明確，被告犯行堪以認定。
四、按「查刑法第三百三十八條第一項第六款之竊盜罪，係指在
    車站或埠頭行竊者而言。若於火車中竊取他人所有物，即與
    該條款之規定不符」、「刑法第三百二十一條第一項第六款
    之加重竊盜罪，係因犯罪場所而設之加重處罰規定，車站或
    埠頭為供旅客上下或聚集之地，當以車船停靠旅客上落停留
    及必經之地為限，而非泛指整個車站或埠頭地區而言」，最
    高法院18年上字第1384號、62年台上字第3539號分別著有判
    例意旨可資參照。是以，現行刑法第321 條第1項第6款所稱
    「車站或埠頭」，係指火車、汽車、客運、捷運或船舶等交
    通工具停靠或停泊，以供旅客上下、聚集或等候搭乘之處所
    ，亦即應以車船停靠、旅客上下停留及必經之地為限，而非
    泛指整個車站或埠頭地區而言。故在行駛中之火車（捷運）
    ，或在航行中之船舶行竊，自不能適用本款規定。惟如係在
    車輛停靠車站之際行竊者，則有本款之適用。查本件被告在
    捷運行駛之際於車廂內竊取被害人所有之手提包，即不該當
    刑法第321 條第1項第6款之構成要件。核被告所為，係犯刑
    法第320條第1項之普通竊盜罪，公訴意旨認被告上開所為，
    係犯刑法第321 條第1項第6款之加重竊盜罪，尚有未洽，惟
    其基本事實既屬同一，自應由本院依刑事訴訟法第300 條規
    定變更起訴法條。爰審酌：(一)被告係專科肄業之學歷，智識
    程度並未低於同年齡之一般人；(二)被告前有竊盜犯行，素行
    並非良好；(三)被告受社會局之託從事寄養家庭，每月約有二
    萬元之津貼，僅因貪圖小利，即公然在捷運車廂內徒手竊取
    乘客行李之犯罪動機、目的與手段；(四)被告所竊物品為西裝
    、襯衫、背心、香菸等物，價值非高，且部分物品已經被害
    人領回，對被害人造成之損害輕微，惟公然在捷運車廂內，
    當著其餘乘客及寄養小孩面前竊取他人財物，顯見惡性非輕
    ；(五)被告犯後雖將部分贓物委由妻子送回臺北捷運公司市政
    府站，惟仍將香菸留置供已使用，顯係因發現手提包內無貴
    重物品，始予以繳還，且於警詢、偵訊及本院審理時均矢口
    否認犯行，並以顯有違常情之詞辯解，足見被告犯後毫無悔
    意之態度等一切情狀，從重量處如主文所示之刑。又本件被
    告犯罪時間在96年4 月24日以前，且非中華民國96年罪犯減
    刑條例第3條第1項所定不予減刑之罪，則依該條例第2條第1
    項第3款、第7條之減刑規定，應減其宣告刑二分之一，並諭
    知易科罰金之折算標準。
據上論斷，應依刑事訴訟法第284條之1、第299條第1項前段、第
300條，刑法第320條第1項、第41條第1項前段，中華民國96年罪
犯減刑條例第2條第1項第3款、第7條、第9條，刑法施行法第1條
之1，判決如主文。
本案經檢察官楊碧瑛到庭執行職務。
中　　華　　民　　國　　96　　年　　8　　月　　15　　日
　　　　　　　　　      刑事第六庭    法　官　林孟皇
本正本證明與原本無異。
如不服本判決，應於判決送達後10日內向本院提出上訴狀（應抄
附繕本）。告訴人或被害人如對於本判決不服者，應具備理由請
求檢察官上訴，其上訴期間之計算係以檢察官收受判決正本之日
期為準。
中　　華　　民　　國　　96　　年　　8　　月　　15　　日
      　　　　　　　　　　　　　　　　書記官　宋德華
附錄本案論罪科刑法條全文：
中華民國刑法第320條（普通竊盜罪、竊佔罪）
意圖為自己或第三人不法之所有，而竊取他人之動產者，為竊盜
罪，處五年以下有期徒刑、拘役或五百元以下罰金。
意圖為自己或第三人不法之利益，而竊佔他人之不動產者，依前
項之規定處斷。
前二項之未遂犯罰之。
